【裁判字號】    94,交易,80
【裁判日期】    950308
【裁判案由】    過失傷害
【裁判全文】
臺灣苗栗地方法院刑事判決              94年度交易字第80號
公  訴  人  臺灣苗栗地方法院檢察署檢察官
被      告  乙○○
                    號3樓
上列被告因過失傷害案件，經檢察官聲請簡易判決處刑（聲請簡
易判決處刑案號：94年度偵字第3497號），嗣經本院苗栗簡易庭
（94年度苗交簡字第395 號）認不宜以簡易判決處刑，簽准改依
通常程序審判，本院判決如下：
    主  文
乙○○因過失傷害人，處有期徒刑參月，如易科罰金，以參佰元
折算壹日。
    事  實
一、乙○○於民國94年3 月20日7 時20分許，駕駛車號W4-3892
    號自用小客車，沿苗栗縣竹南鎮○○路由南往北方向行駛，
    途經中華路118號前，應注意汽車迴車前，應暫停並顯示左
    轉燈光或手勢，看清無來往車輛，始得迴轉。而當時天氣晴
    、光線良好、路面乾燥、無缺陷、無障礙物、視距良好，並
    無不能注意之情況，詎其於向左迴轉欲至對向車道往南方向
    行駛時，疏未顯示左轉方向燈或手勢，亦疏未注意看清該路
    段有無來往車輛，即貿然向左行駛欲迴轉。適有甲○○騎乘
    車號HTO-58 2號重型機車，沿同鎮○○路由南往北駛至該處
    ，於發現乙○○迴轉時，向左閃避，但仍煞閃不及，渠所騎
    乘機車之車頭，與乙○○車輛之左前輪葉子板部位發生碰撞
    ，致甲○○人車倒地後，受有頭部外傷併腦震盪、臉部撕拖
    傷、胸部、右手及右腳挫傷及擦裂傷等傷害。
二、案經甲○○訴由苗栗縣警察局竹南分局報請臺灣苗栗地方法
    院檢察署檢察官偵查後起訴。
    理  由
一、本件訊據被告乙○○坦承駕駛前述車輛，於上述時、地，與
    告訴人甲○○所騎乘之機車發生碰撞，告訴人因而受傷等事
    實，但其否認有何過失傷害之犯行，辯稱：「我有照交通規
    則這樣走，我是被撞的，告訴人車速很快，我沒有看到被害
    人，且當時有人看到被害人的車速很快。我有載我老婆，要
    迴轉時我有停下來，且有看後照鏡，發現沒有車子才轉。被
    害人在醫院時，我下班每天都有去看他，他媽媽要我去跟保
    險公司多拿點錢。我認為我和被害人都有過失，是兩人倒楣
    ，告訴人要求賠償40萬元，我認為賠償金額過高」等語。
二、惟查：
  (一)證人即告訴人甲○○於本院審理時具結後證稱：「（檢察官
    問：車禍是如何發生？）3 月20日是假日，我騎車要去竹科
    上班，在京元公司那邊發生車禍。」、「（檢察官問：你當
    時騎乘在何車道？）我上次說是第3 車道，就是馬路邊停車
    的車道。」、「（檢察官問：你上次稱是中間車道，與此次
    所述不同？）當時我騎靠馬路邊的車道，前面有車擋在我，
    所以我就轉到中間車道。」、「（檢察官問：你看到被告車
    子時他是在何車道？）馬路邊的車道，被告也是在慢車道。
    」、「（檢察官問：撞擊地點在何處？）我記得不是很清楚
    ，因發生碰撞時我已經昏倒。」、「（檢察官問：你當時有
    無往左邊閃避？）當時我騎時有看到他的車，但被告的車子
    靠近我時我已閃避不及，所以被告從右邊來，我看到就往左
    邊閃，我當時都是左邊受傷。」、「（檢察官問：被告在迴
    轉之前，是否和你同一車道？）被告在我前面，是在同一車
    道。」、「（檢察官問：被告車子要迴轉前有無暫停？）沒
    有。」、「（檢察官問：有無看到被告車子有迴轉燈光或手
    勢？）沒有。」、「（檢察官問：當時你距離被告車子多遠
    ？）我在行駛中，不知道距離多遠。」、「（檢察官問：你
    當時之車速？）4 、50」、「（被告問：當時你撞到我車子
    時有無驚叫？）沒有，應該是你撞我的，當時我車閃煞不及
    ，剛撞到我我就昏倒了。」、「（被告問：你有無近視？）
    有，4 、5 百度，發生車禍時我的臉有撕裂傷，就是眼鏡破
    裂造成的。」、「（被告問：車禍發生時你有無飛出去？）
    我沒辦法告訴你。」等語（參本院審卷第24至26頁）。
  (二)是由證人甲○○前述之證詞，可知渠係證稱騎乘機車，於前
    述時間，沿苗栗縣竹南鎮○○路之外側車道，由南往北行駛
    ，於行經中華路118 號前之路段，發覺渠前方有一部車輛，
    乃左轉至中間車道行駛，當時被告乙○○駕駛汽車，亦位於
    前方之外側車道。但被告未打左轉方向燈，亦未以手勢表示
    左轉，旋即往左行駛，渠見狀亦往左閃避，仍於反應不及之
    情況下，而與被告所駕駛之汽車發生碰撞，導致渠身體左邊
    受傷等情。
  (三)觀諸卷附之道路交通事故現場圖、調查報告表及照片所示（
    參發查卷第11至13頁、16至18頁），可知車禍發生當天，天
    氣晴、光線良好、路面乾燥、無缺陷、無障礙物、視距良好
    。而被告乙○○所駕駛之車號W4-3892 號自用小客車，與告
    訴人所騎乘之車號HTO-582 號重型機車，於苗栗縣竹南鎮○
    ○路118 號前之南往北向的內側車道（快車道），距離該路
    段安全島缺口約1 公尺20公分至1 公尺80公分（即被告所駕
    駛車輛左右前輪至安全島缺口中心線之距離）處發生碰撞，
    被告所駕駛之車輛停於該處。而告訴人之機車則停於對向車
    道之內側車道處，車頭朝西方，車尾朝東方，車身朝南方傾
    倒，距離上述安全島缺口中心線約2 公尺處，渠之機車腳墊
    位於安全島缺口處中心線，距離被告車輛左前輪約1 公尺20
    公分處，渠之安全帽散落於機車北方距該安全島缺口中心線
    約2 公尺30公分處，機車刮地痕約有5 公尺。而被告上述車
    輛之左前保險桿及葉子板凹陷破裂，告訴人機車之前擋泥板
    有部分破裂、腳踏板連接前擋泥板部分破裂等事實。
  (四)是由證人甲○○前述之證詞，衡諸卷附之道路交通事故現場
    圖、調查報告表、照片及為恭紀念醫院、南門綜合醫院開立
    之診斷證明書各1 紙（同上發查卷第7-8 頁）所示，參酌被
    告乙○○於警詢、檢察官偵查時之陳述（參偵卷第19至20頁
    、第27頁），可證被告乙○○於上述時間，駕駛上述車輛搭
    載其妻沿苗栗縣竹南鎮○○路由南往北行駛，行至中華路11
    8 號前停車，讓其妻下車後，隨即左轉往該路段安全島缺口
    處，欲迴轉中華路往南行駛。但被告並未打方向燈或顯示左
    轉之手勢，旋即往左行駛，斯時，告訴人騎乘機車由外側車
    道，左轉中側車道，忽見被告駕駛車輛自渠右前方而來，立
    即往左轉，但仍於上述處所，與被告所駕駛之汽車發生碰撞
    後人車倒地，而受有頭部外傷併腦震盪、臉部撕拖傷、胸部
    、右手及右腳挫傷及擦裂傷之傷害等事實。
  (五)按「汽車迴車前，應暫停並顯示左轉燈光或手勢，看清無來
    往車輛，並注意行人通過，始得迴轉」，道路交通安全規則
    第106 條第5 款定有明文。是被告乙○○駕駛上述車輛，沿
    苗栗縣竹南鎮○○路由南往北行駛，行至中華路118 號前，
    於上述時間，旋即左轉往該路段安全島缺口處，欲迴轉沿同
    鎮○○路往南行駛，而依當時之天候、路況、視距，並無不
    能注意之情形。但其未打方向燈或顯示左轉之手勢，且未注
    意告訴人騎乘上述機車在其後方，亦沿同鎮○○路由南往北
    行駛之狀況，貿然往左行駛，導致告訴人閃避不及，而於上
    述處所與被告所駕駛之汽車發生碰撞，受有前述傷害，被告
    顯有過失。被告上述辯解，應為臨訟卸責之詞，不足採信。
    而被告之前述過失，與告訴人之傷害間，具有相當因果關係
    。綜上，被告乙○○之過失傷害犯行，洵堪認定。
三、核被告乙○○所為，係犯刑法第284 條第1 項之過失傷害罪
    。爰審酌被告上述之過失行為，造成告訴人受有頭部外傷併
    腦震盪、臉部撕拖傷、胸部、右手及右腳挫傷及擦裂傷等傷
    害，其過失程度非輕，所造成之損害非小，並衡酌其於犯罪
    後，仍飾詞卸責，否認犯行，足見犯後態度非佳，迄今尚未
    與告訴人達成和解等一切情狀，量處如主文所示之刑，並諭
    知易科罰金之折算標準。
據上論斷，應依刑事訴訟法第299 條第1 項前段，刑法第284 條
第1 項、第41條第1 項前段，罰金罰鍰提高標準條例第1 條前段
、第2 條，判決如主文。
本案經檢察官黃智勇到庭執行職務。
中    華    民    國    95    年    3     月    8     日
                  交通法庭審判長  法  官  柳 章 峰
                                  法  官  吳 國 聖
                                  法  官  呂 曾 達
以上正本與原本無異。
如不服本判決，應於判決送達後10日內向本院提出上訴狀（應附
繕本）。告訴人或被害人如對於本判決不服者，應具備理由請求
檢察官上訴，其上訴期間之計算係以檢察官收受判決正本之日期
為準。
                                  書記官  陳 淑 華
中    華    民    國    95    年    3     月    8     日
附錄本判決論罪之法條：
中華民國刑法第284條
(過失傷害罪)
因過失傷害人者，處 6 月以下有期徒刑、拘役或 500 元以下罰
金，致重傷者，處1 年以下有期徒刑、拘役或500 元以下罰金。
從事業務之人，因業務上之過失傷害人者，處 1 年以下有期徒刑
、拘役或1 千元以下罰金，致重傷者，處3 年以下有期徒刑、拘
役或2 千元以下罰金。


司法院資訊處製作；財團法人民間司法改革基金會備份。
